【裁判字號】    88,上訴,4258
【裁判日期】    890322
【裁判案由】    偽造有價證券
【裁判全文】
臺灣高等法院刑事判決                          八十八年度上訴字第四二五八號
    上  訴  人
    即  被  告  乙○○
右上訴人因偽造有價證券等案件，不服臺灣臺北地方法院八十八年度訴緝字第一六二
號，中華民國八十八年九月二十九日第一審判決（起訴案號：臺灣臺北地方法院檢察
署七十三年度偵字第二三０一號）提起上訴，本院判決如左：
    主  文
上訴駁回。
乙○○緩刑肆年。
    事  實
一、乙○○於民國七十一年十一月中、下旬間某日，在台北市某處拾獲丙○○遺失、
    尚明有限公司所有（丙○○係尚明公司之代表人）、已蓋妥發票人尚明有限公司
    丙○○印章、擔當付款人第一商業銀行圓山分行、第ＡＹ二一九六一二號、惟金
    額、發票日、到期日均係空白之空白本票乙紙，竟意圖為自己不法之所有，予以
    侵占入己（侵占遺失物部分追訴權時效已完成），並與其妻丁○○（未經起訴，
    另案通緝中）共同基於意圖供行使之用之犯意聯絡，由丁○○在台北市某地將該
    空白本票偽造為金額新台幣二十二萬五千元、發票日七十一年十一月十六日、到
    期日七十一年十二月九日，完成發票行為；偽造完成後，再由乙○○在該本票背
    書後，由乙○○、丁○○共同持該偽造之本票至台北市○○路○段一０六巷二弄
    一之三號向廖承泰（原名戊○○）調借同額現金（詐欺部分前經廖承泰提起自訴
    ，業經本院以八十六年度自緝字第二七號判決免訴確定），得手後乙○○、丁○○隨即於七十一年十二月三日潛逃至香港地區，該本票嗣經廖承泰屆期提示因已
    掛失止付而未獲兌現。
二、案經台北市票據交換所移送臺灣臺北地方法院檢察署檢察官偵查起訴；乙○○於
    七十三年五月三日經本院通緝後至八十八年八月三日入境時在中正機場遭警緝獲
    歸案。
    理  由
一、訊據被告乙○○否認有前開犯行，辯稱時隔久遠，印象中並未將前開本票交與廖
    承泰，該本票之字跡亦非其筆跡，亦不認識廖承泰，可能是其太太丁○○所為云
    云；又被告被訴於七十一年十一月間所犯刑法侵占遺失物罪及偽造有價證券二罪
    ，依刑法第八十條第一項第二款規定，追訴權時效為十年，再依刑法第八十三條
    第三項規定，其追訴權期間應為十二年六月，按被告第一次在七十三年四月十八
    日遭通緝計算，追訴權時效早已於八十五年七月二十七日完成，依法自應為免訴
    之判決；又被告涉嫌侵占、詐欺、偽造有價證券等案，業經被害人於七十二年三
    月三十一日提起自訴，早經原法院於八十六年二月二十七日分別以八十六字緝字
    第二七、二八、二九號判決免訴確定在案，依刑事訴訟法第三百零一條第二款規
    定，本案亦應為不受理判決；又被告因出國香港，未能到庭答辯而被通緝，實在
    冤枉，何況被控事實，均無積極證據證明，焉能構成犯罪，再查政府於七十七年
    、八十年二次公布減刑赦免條例，被告又無前科，現又染患心臟病，亟待修養，
    請免予處罰等語。
二、按刑法第八十條第一項第一款規定，死刑、無期徒刑或十年以上有期徒刑者，其
    追訴權時效期間為二十年；又追訴權之時效、期間，依本刑之最高度計算，有二
    種以上之主刑者，依最重主刑或最重主刑之最高度計算，稱以上、以下者，俱連
    本數或本刑計算，刑法第八十一條前段、第十條第一項亦分別定有明文。本案被
    告所犯刑法第二百零一條第一項之偽造有價證券罪，法定刑為三年以上十年以下
    有期徒刑，得併科三千元以下罰金，故其最重主刑為十年以下有期徒刑，依前開
    規定自包括十年在內，並非十年未滿，其追訴權時效期間應適用刑法第八十條第
    一項第一款規定為二十年，而被告犯罪成立時間為七十一年十一月中、下旬間，
    其追訴權時效顯然尚未完成；被告此部分辯解認其追訴權時效依刑法第八十一項
    第二款為十年，應已完成乙節，顯有誤會，合先敘明。復查廖承泰（即戊○○）
    雖曾就被告以本案之本票向其調借現款部分涉嫌觸犯詐欺罪責提起自訴（原案號
    為七十二年度自字第三七六號），嗣經臺灣臺北地方法院八十六年度自緝字第二
    七號以追訴權時效已完成為由判決免訴確定在案，惟按牽連犯之追訴權時效，在
    各個犯罪間各自獨立，不相干連，應分別計算（最高法院六十九年度台上字第四
    九一七號判例）；茲該案既係以追訴權時效完成為由判決免訴確定，而非為有罪
    之實體判決，自與本案被告被訴偽造有價證券之犯行不生影響，本案仍應為實體
    判決。
三、經查：（一）前開本票確係由被告背書後偕丁○○一同前往持向廖承泰借款之事
    實，業據證人廖承泰於原審到庭指證綦詳，並有調閱之台灣台北地方法院七十二
    年度訴字第一八七五號給付票款民事事件（該事件係廖承泰起訴請求尚明有限公
    司給付票款）案卷內所附之本票正反面、退票理由單、及台北市松山區戶政事務
    所核發被告乙○○之印鑑證明等影本可稽，且經比對該本票上「乙○○」之背書
    筆跡與印鑑證明上所寫被告姓名「乙○○」之筆跡，其字體、筆順、書寫特徵均
    完全相同，而被告亦自承該印鑑證明係其申請等情不諱，已堪認該本票確係由被
    告交與廖承泰行使無疑。（二）該本票係丙○○於七十一年十一月十七日至同年
    十二月六日間，在台北市○○路、中山北路、南京東路一帶遺失，遺失時係已蓋
    妥發票人印章，日期、金額則係空白之空白本票，且丙○○並不認識被告等情，
    亦據證人丙○○分別於偵查中及原審供明在卷，並有台北市票據交換所七十二年
    一月七日北票字第００一九０號函暨所附之退票理由單、掛失止付空白支票原執
    有人提示人資料表、票據掛失止付通知書影本、遺失票據申報書影本在卷足憑；
    該紙本票遺失時既係未填寫金額、日期之空白本票，而被告交付與廖承泰時則已
    填寫金額、日期，完成發票行為，則該本票顯係遺失後遭人侵占並填載金額、日
    期予以偽造，亦甚明顯。（三）該本票上填寫金額、日期之筆跡與被告之筆跡雖
    不盡相符，然與案外人甲○○另案告訴被告、丁○○、廖承泰涉嫌詐欺時（偵查
    案號為臺灣台北地方法院檢察署七十二年度偵字第六四號，嗣經甲○○提起自訴
    ，廖承泰經臺灣臺北地方法院七十二年度自字第四一一號判決無罪確定，被告及
    丁○○經臺灣臺北地方法院八十六年度自緝字第二八、二九號以時效完成判決免
    訴確定）所提出由丁○○簽發之支票影本三紙（附於七十二年度偵字第六四號卷
    、第四頁反面）之筆跡則完全相同，且原審經將該三紙支票影本令被告辨認結果
    ，被告亦供稱該三紙支票係丁○○所開，則該本票應係由丁○○填寫金額、日期
    以完成偽造行為，亦屬明確。（四）該本票雖非被告親自偽造，然而該本票係被
    告背書後親自偕同丁○○持向廖承泰調現，再參諸被告與丁○○原屬夫妻，曾相
    繼擔任彼等所經營之銘浩股份有限公司之負責人，有公司章程、股東名簿、營利
    事業登記證等影本可按，且證人甲○○亦指稱被告係與丁○○二人共同以詐購貨
    物為由向其行騙，及被告於案發後旋於七十一年十二月三日偕丁○○出境潛逃至
    香港地區，有被告之戶籍謄本影本可考等情跡綜合以觀，被告與丁○○相互間係
    知情，且有犯意聯絡及行為分擔，於侵占本票後推由丁○○偽造支票，再由被告
    背書持向廖承泰行使等情已屬灼然。綜上所述，被告所辯無非事後飾卸之詞，無
    可採信，本件事證明確，被告犯行洵堪認定。
四、核被告所為，係犯刑法第二百零一條第一項之偽造有價證券罪，其偽造本票後復
    持以行使，行使之低度行為為偽造之高度行為所吸收，不另論罪；其與丁○○間
    有犯意聯絡及行為分擔，均屬共同正犯。
五、原審以被告罪證明確，適用刑法第二百零一條第一項、第二十八條、第二百零五
    條、中華民國七十七年罪犯減刑條例第四條第二項、第二條第一項第二款乙類第
    三目、第六條、罰金罰鍰提高標準條例第一條前段，並審酌被告以偽造有價證券
    之方式行騙，及案發後迄今已時隔久遠等一切情狀，量處被告有期徒刑參年貳月
    ，又被告犯罪時間在民國七十七年一月三十日以前，合於中華民國七十七年罪犯
    減刑條例第四條第二項規定，應依該條例第二條第一項第二款乙類第三目減輕其
    宣告刑二分之一，減為壹年柒月；並諭知偽造之本票乙紙，雖未扣案，仍應依刑
    法第二百零五條規定宣告沒收；又按票據之偽造或票據上簽名之偽造，不影響於
    真正簽名之效力，票據法第十五條定有明文，經查本件偽造之本票上被告乙○○
    所為之背書係屬真正，並非偽造，此部分自不得宣告沒收；認事用法及量刑均無
    不當。被告上訴意旨空言否認犯行，為無理由，應予駁回。末查本案發生至今已
    十八年餘，被告現亦已身罹心臟疾病，經此判決之宣示，足收警惕之效應不致有
    再犯之虞，本院復認所宣告之刑，以暫不執行為適當，爰併宣告緩刑肆年，以啟
    自新。
六、被告侵占遺失物罪部分，係犯刑法第三百三十七條之罪，該罪之法定刑僅為罰金
    刑，依刑法第八十條第一項第五款規定追訴權時效為一年，被告犯罪時間為七十
    一年十一月中、下旬間，再依同法第八十三條規定暨參照司法院大法官會議釋字
    第一三八號解釋意旨，其追訴權時效早已完成，惟因與前開偽造有價證券部分之
    犯行有牽連犯之裁判上一罪關係，故不另為免訴之諭知；又被告以偽造之本票背
    書後向廖承泰詐借現金部分所為，因該部分業經廖承泰另行提起自訴後經判決免
    訴確定，故法院對該部分亦無庸再為審判；均一併敘明。至於被告犯罪時間雖亦
    在中華民國八十年罪犯減刑條例所定之七十九年十月三十一日以前，惟該條例第
    六條已明訂「本條例施行前，經通緝而未於本條例施行之日起十個月月內自動歸
    案接受偵查、審判或執行者，不得依本條例減刑。」，查被告所犯之本案係於該
    條例施行前之七十三年五月三日經本院以北院立刑易字七三訴五一一緝字第一三
    四０號通緝書予以通緝，該條例自八十年一月一日施行後被告並未於十個月內自
    動歸案接受審判，而係於八十八年八月三日入境時始遭緝獲，揆諸前揭規定，自
    不得依中華民國八十年罪犯減刑條例減刑，亦附此說明。
據上論斷，應依刑事訴訟法第三百六十八條，刑法第七十四條第一款，判決如主文。
本案經檢察官沈明倫到庭執行職務。
中      華      民      國    八十九    年      三      月    二十二    日
                              臺灣高等法院刑事第十九庭
                                  審判長法  官  陳  祐  治
                                        法  官  呂  永  福
                                        法  官  陳  晴  教
右正本證明與原本無異。
如不服本判決應於收受送達後十日內向本院提出上訴書狀，其未敘述上訴之理由者並
得於提起上訴後十日內向本院補提理由書（均須按他造當事人之人數附繕本）。
                                        書記官  黃  麗  玲
中     華     民     國    八十九   年       三       月      二十八    日
附錄：本判決論罪科刑法條全文
刑法第二百零一條
意圖供行使之用，而偽造、變造公債票，公司股票或其他有價證券者，處三年以上十
年以下有期徒刑，得併科三千元以下罰金。
行使偽造、變造之公債票、公司股票或其他有價證券或意圖供行使之用收集或交付於
人者，處一年以上七年以下有期徒刑，得併科三千元以下罰金。


司法院資訊處製作；財團法人民間司法改革基金會備份。
